【裁判字號】    99,簡上,289
【裁判日期】    990430
【裁判案由】    詐欺
【裁判全文】
臺灣桃園地方法院刑事判決             99年度簡上字第289號
上  訴  人
即  被  告  乙○○
上列上訴人即被告因詐欺案件，不服中華民國99年2 月9 日本院
98年度壢簡字第3361號第一審刑事簡易判決（聲請簡易判決處刑
案號：98年度偵緝字第1849號），提起上訴，本院管轄之第二審
合議庭判決如下：
    主  文
上訴駁回。
    事實及理由
一、本案經本院審理結果，認第一審以被告乙○○犯幫助詐欺取
    財罪，累犯，適用刑法第30條第1 項前段、第2 項、第339
    條第1 項、第47條第1 項、第41條第1 項前段，逕以簡易判
    決判處有期徒刑3 月，並諭知如易科罰金，以新臺幣（下同
    ）1000元折算1 日，核其認事用法並無不合，量刑亦稱妥適
    ，應予維持，並引用第一審簡易判決記載之事實及理由（如
    附件）。
二、被告上訴意旨略以：伊因喝酒將存摺、提款卡遺失在萊爾富
    便利商店旁涼亭，97年10月31日（週五）下午5 時許發現手
    提包不見，當天晚上6 、7 點有打電話給銀行詢問，銀行說
    掛失要密碼，所以伊當時沒有掛失，等11月3 日（週一）至
    戶政事務所補辦身分證後才去銀行補辦存摺，伊未將帳戶提
    供他人使用云云，惟查：
（一）被告自承存摺遺失並未掛失亦未報警處理（見本院卷第24
      頁），衡諸金融存款帳戶，攸關存戶個人財產權益之保障
      ，一般人皆知應妥善保管，被告亦陳稱存摺對伊很重要（
      見本院卷第36頁），苟如被告所辯存摺連同提款卡及密碼
      一併遺失，被告何能不以為意，未立即為任何掛失之保全
      程序或採取報警保障自己權益之相關措施，更遑論被告尚
      表示同時遺失身分證、駕照，若果有被告辯稱之情事，實
      無不立即慎重處理之理，可見其所辯上開帳戶之存摺及提
      款卡均遺失云云，已屬可疑。又本件被害人甲○○於97年
      10月31日晚間依詐騙份子指示匯款至被告所有上開帳戶後
      ，旋遭人以提現之方式領走款項，是若非被告自行提供上
      開帳戶之存摺、提款卡予他人使用，並告知提款卡密碼，
      該詐騙份子又如何能順利迅速領走被害人匯入被告前揭帳
      戶內之款項？被告雖辯稱伊將密碼寫在記事本下方，記事
      本一同遺失云云，然姑不論如前述被告所指存摺及提款卡
      遺失一節不可採之處，以被告於偵查、本院開庭時猶能明
      確陳述其銀行帳戶設定之密碼為何，顯見被告並無將該正
      常使用之帳戶密碼記載於記事本上之必要，因而增加他人
      獲知密碼而提領該帳戶款項之風險，亦見被告此部分所辯
      ，猶值懷疑。
（二）再者，金融存款帳戶之金融卡之密碼具有個人專屬性、私
      密性，除帳戶所有人外，開戶銀行並無法知悉帳戶所有人
      設定之密碼，而一般金融卡掛失程序，銀行僅對帳戶所有
      人之個人基本資料加以確認，即可進行掛失手續，並無要
      求客戶提供密碼之程序，被告既供承知悉金融卡遺失後，
      透過105 查號台詢問彰化銀行客服中心電話，撥打後並與
      彰化銀行客服人員交談，竟未向客服人員表示欲掛失系爭
      金融卡，洵悖離常情，被告嗣後辯稱掛失須提供帳戶密碼
      乙節，實與銀行掛失程序不符，顯係事後推諉卸責之詞，
      殊難採信。又被告雖於97年11月3 日申請補領國民身分證
      ，此有桃園縣中壢市戶政事務所99年1 月18日桃中戶字第
      0990000447號函及補領國民身分證申請書可參（見本院98
      年度壢簡字第3361號卷第13頁），惟此部分僅得證明被告
      有申請補領身分證之紀錄，無法作為被告系爭帳戶存摺、
      提款卡是否確實遺失之依據，自難作為對被告有利之認定
      。
（三）按金融存款帳戶，事關存戶個人財產權益之保障，與存戶
      之提款卡（含密碼）結合，其專屬性、私密性更形提高，
      除非本人或與本人具密切關係者，難認有何理由可自由流
      通使用該存摺、提款卡，一般人亦均有應妥為保管存摺、
      提款卡以防遭人冒用之認識。且金融機構帳戶之存摺、提
      款卡係存戶持有該帳戶內款項之證明，提款卡更有自提款
      機即時提取該帳戶內之款項、轉帳，甚至變更密碼、臨時
      借支現金等功能，由重要性、方便性而言，若非隨身攜帶
      ，亦必妥為保存，不使之輕易外流，若不慎遺失或被盜，
      金融機構均有提供即時掛失、止付等服務，以避免存款戶
      之款項被盜領或帳戶遭不法利用，為維護自身權益，殊無
      不儘速辦理掛失止付之理，且辦理該等手續，實屬輕而易
      舉，並無何特別困難或不便之處，從而拾獲或盜得他人帳
      戶資料或輾轉受讓之人，因未經原失主同意使用該帳戶，
      恐其不法取得之帳戶隨時有被失主掛失止付之可能，致因
      已掛失止付而無法使用該帳戶或轉入該帳戶之款項因而無
      法提領，豈不是白忙一場，因此若未經原帳戶所有人同意
      使用，自不敢冒此風險，貿然使用他人帳戶做為轉帳帳戶
      。本件若非該帳戶經被告同意提供使用，詐欺集團自不敢
      冒此風險，貿然以被告帳戶作為匯款帳戶，顯係被告同意
      任由他人使用，且承諾不立即掛失止付，詐欺集團成員始
      敢肆無忌憚持之作為詐欺所得之轉帳帳戶，情極明灼。本
      件雖未見被告有何共同參與詐欺被害人之行為，或於事後
      亦分得款項之積極證據，無從認屬本件詐欺取財行為之共
      同正犯，然其將應屬個人使用之帳戶交付予向其蒐集帳戶
      之人，致自身完全無法了解、掌控帳戶之實際使用方式及
      流向，被告顯具有縱他人以其金融帳戶實施詐欺取財等財
      產犯罪亦不違背其本意之幫助意思至明。本件事證明確，
      被告犯行堪予認定。從而，原審認被告犯行明確，論以刑
      法第30條第1 項前段、第2 項、第339 條第1 項之幫助詐
      欺取財罪，累犯，量處被告有期徒刑3 月，並諭知易科罰
      金之折算標準，認事用法及量刑均無不當。本件被告仍執
      前詞否認犯罪，上訴指摘原判決不當，為無理由，應予駁
      回。
據上論斷，應依刑事訴訟法第455 條之1 第1 項、第3 項、第36
8 條、第373 條，判決如主文。
本案經檢察官施昱廷到庭執行職務。
中    華    民    國    99    年    4     月    30    日
                  刑事第一庭  審判長法  官  曾家貽
                                    法  官  俞力華
                                    法  官  張瓊華
以上正本證明與原本無異。
不得上訴。
                                    書記官  李宜娟
中    華    民    國    99    年    5     月    3     日

司法院資訊處製作；財團法人民間司法改革基金會備份。
